臺灣高等法院民事判決　九十年度訴字第一四九號
　　　原　　　告　乙○○
　　　被　　　告　甲○○
右當事人間因請求侵權行為損害賠償提起附帶民事訴訟事件，經刑事庭裁定移送，本
院判決如左：
    主    文
原告之訴駁回。
訴訟費用由原告負擔。
    事    實
甲、原告方面：
壹、聲明：求為判決：
(一)被告應給付原告新台幣（下同）三百萬元並自八十五年四月五日起至清償日止依
    年息百分之五計算之利息。
(二)被告應給付原告精神損害賠償金三百萬元。
貳、陳述：
    被告於民國（下同）八十五年四月間以自己名義簽發金額三百萬元，票據號碼為
    ０九二五五０之本票乙紙未經其父周萬枝之同意，於該紙本票背書欄內偽簽其父
    「周萬枝」之署押一枚，以偽造周萬枝之背書；並於四月五日，持該本票至原告
    住處向原告詐稱其父周萬枝在南部有不動產，周萬枝已在該本票上背書以為保證
    ，使原告陷於錯誤而同意借款予被告。其後被告又分別於八十五年七、八、九月
　　間持經第三人陳正雄授權而簽發，以陳正雄名義為發票人，以新莊市農會丹鳳分
　　部為付款人，帳號00000000000000號之支票四十七紙，並均在支
　　票背面簽署其本人之姓名背書，向原告詐稱前揭支票係因其作工程自其他客戶所
　　收到的客票，用以調借現金，原告乃按票面金額扣除二分半至三分之利息後借予
　　被告，支票總金額共計七百零五萬元，嗣自八十五年十月三日起，被告為調現所
　　交付予原告之支票陸續因存款不足而退票，原告始知受騙，爰依法請求被告給付
　　損害賠償三百萬元及自八十五年四月五日起按年息百分之五計算之利息及精神損
　　害賠償三百萬元。
參、證據：提出本票、借據、土地登記簿謄本乙份（以上皆為影本）為證。
乙、被上訴人方面：
壹、聲明：求為判決：
(一)原告之訴駁回。
(二)如受不利之判決，願供擔保請求免為假執行。
貳、陳述：
(一)原告起訴請求被告給付三百萬元部分：
    原告之請求權基礎係因刑事判決遭沒收，而損失之票面金額三百萬元及利息，然
    查刑事判決沒收者係對於本票背書欄上偽造之「周萬枝」署名，對兩造間三百萬
    元之債權並無影響，況該部分之請求非為因被告之侵權行為生之損害賠償，原告
    自不得於刑事附帶民事訴訟請求。
(二)縱被告對原告確有本件侵權行為損害賠償請求權存在，然原告遲至九十年二月十
    三日始就其所受之損害提出附帶民事訴訟，是原告之請求已逾二年時效期間，被
　　告依法自得拒絕給付。
丙、本院依職權向臺灣板橋地方法院調閱八十九年訴字第二七一號甲○○偽造文書刑
    案全卷宗，同院九十年度訴字第五五九號損害賠償案全卷証。
    理    由
一、本件原告起訴主張：被告於八十五年四月間以自己名義簽發面額三百萬元之本票
    ，並於該本票上偽造其父周萬枝背書後向原告詐借現金，後又分別於八十五年七
    、八、九月間持經第三人陳正雄授權簽發並以自己名義背書之支票四十七紙向原
    告調借現金，共計七百零五萬元，而原告直至八十五年十月三日起，因被告交付
    調現之支票陸續因存款不足而退票後始知受騙，爰依法請求被告給付侵權行為損
    害賠償三百萬元及法定遲延利息及精神上損害賠償三百萬元之判決。
二、被告則以：原告起訴請求之三百萬元，與刑事案件無涉，不得於刑事附帶民事訴
    訟中為請求，縱認原告有請求權，然依民法第一百九十七條之規定，原告之請求
    權時效亦已罹於時效而告消滅，被告自得拒絕給付等語，資為抗辯。
三、原告起訴主張被告於八十五年四月間以自己名義簽發本票，並於該本票上偽造其
    父周萬枝背書後，持向原告詐借現款，後又於八十五年七、八、九月間持經訴外
    人陳正雄授權而簽發並以被告名義背書之支票向原告調現，嗣八十五年十月三日
　　起被告調現支票陸續因存款不足退票，為被告所不爭執；而被告因偽造其父周萬
　　枝之背書涉有偽告文書刑責部分，亦經臺灣板橋地法院八十九年度訴字第二七一
　　號判決及本院刑事庭九十年度上訴字第三二一號判決有罪確定在案，並經本院調
　　閱刑案全卷查明，自堪信為真。
四、按因侵權行為所生之損害賠償請求權，自請求權人知有損害及賠償義務人時起，
    二年間不行使而消滅，民法第一百九十七條第一項定有明文。經查，本件原告所
    指侵權行為發生時為八十五年四月及八十五年七至九月間，而原告並於八十六年
    七月七日向臺灣士林地方法院檢察署提出詐欺告訴，已經本院調閱台灣板橋地方
    法院八十九年訴字第二七一號甲○○偽造文書刑案卷宗查明 (見台灣士林地方法
    院檢察署八十六年度偵字第七二○九號卷第七至十頁) ，顯見原告至遲已於八十
    六年七月七日知悉因被告之詐騙行為且受有損害甚明，然原告遲至八十九年三月
    十五日始向台灣板橋地方法院提起刑事附帶民事訴訟之損害賠償 (按該案雖經原
    告於九十年四月十三日撤回起訴，但原告於撤回起訴之前已於九十年二月十三日
    另向本院刑事庭提起刑事附帶民事訴訟，有本院九十年度重附民字第十六號卷可
    稽) ，距其提出刑事附帶民事損害賠償之請求時已達二年七個多月之久，顯已逾
    二年之消滅時效，故被告之時效抗辯即屬可採，自得拒絕給付。
五、綜上所述，被告之抗辯應屬可採，從而，原告本於侵權行為損害賠償請求權，請
    求被告給付三百萬元本息及精神慰藉金三百萬元，即不應准許。
六、本件事証已明，兩造其他攻擊防禦方法及其他未經援用之証據，於判決結果無影
    響，爰不逐一論述，附此敘明。
據上論結，本件原告之訴為無理由，依民事訴訟法第七十八條，判決如主文。
中　　　華　　　民　　　國　　九十一　　年　　　十　　　月　　　九　　　日
　　　　　　　　　　　　　　　　 　 民事第四庭
                                　　　　審判長法　官　李　瓊　蔭
　　　　　　　　　　　　　　　　　　　　　　　法　官　楊  豐  卿
　　　　　　　　　　　　　　　　　　　　　　　法　官  張　　　蘭
右正本係照原本作成。
如不服本判決，應於收受送達後二十日內向本院提出上訴書狀，其未表明上訴理由者
，應於提出上訴後二十日內向本院補提理由書狀（均須按他造當事人之人數附繕本）
上訴時應提出委任律師或具有律師資格之人之委任狀；委任有律師資格者，另應附具
律師及格證書及釋明委任人與受任人有民事訴訟法第四百六十六條之一第一項但書或
第二項（詳附註）所定關係之釋明文書影本。
中　　　華　　　民　　　國　　九十一　　年　　　十　　　月　　 十一　 　日
　　　　　　　　　　　　　　　　　　　　　　　書記官　應　瑞　霞
附註：
民事訴訟法第四百六十六條之一（第一項、第二項）：
對於第二審判決上訴，上訴人應委任律師為訴訟代理人。但上訴人或其法定代理人具
有律師資格者，不在此限。
上訴人之配偶、三親等內之血親、二親等內之姻親，或上訴人為法人、中央或地方機
關時，其所屬專任人員具有律師資格並經法院認為適當者，亦得為第三審訴訟代理人
。
